台灣高等法院臺中分院民事判決　九十一年度再易字第五二號
　　　再審　原告　甲○○
　　　法定代理人　乙○○
右當事人間請求侵權行為損害賠償事件，再審原告對於中華民國九十一年六月二十八
日本院九十一年度再易字第二六號、九十一年四月八日本院九十一年度再易字第七號
及九十年十一月二十七日本院九十年度上易字第三○八號確定判決提起再審，本院判
決如左：
　　　主　　　文
再審之訴駁回。
再審訴訟費用由再審原告負擔。
    　事　    實
甲、再審原告方面：
一、聲明：
　　（一）、鈞院九十一年度再易字第二六號、九十一年度再易字第七號及九十年度
　　　　　　上易字第三○八號確定判決均廢棄。
　　（二）、再審被告在前程序第一審之訴及假執行之聲請均駁回。
　　（三）、前程序第一、二審及再審訴訟費用由再審被告負擔。
二、陳述：
    （一）、按對於已確定之再審判決，民事訴訟法既無不得提起再審之訴之限制，
            即非不得提起再審之訴，司法院三十六年四月十二日院解字第三四四四
            號參照。準此，本件再審原告前曾對鈞院九十年度上易字第三０八號就
            兩造間侵權行為損害賠償事件所為判決，以其判決具有民事訴訟法第四
            百九十六條第一項第一款適用法規顯有錯誤等再審理由，向鈞院依法聲
            請再審，惟遭鈞院以九十一年度再易字第七號民事判決予以駁回，再審
            原告不服，乃引用民事訴訟法第四百九十六條第一項第一款、第二款及
            第四百九十七條規定向鈞院依法聲請再審，無奈鈞院仍以九十一年度再
            易字第二六號民事判決予以駁回，然經核鈞院上揭民事判決，應有適用
            法規顯有錯誤之再審理由，依前開司法院解釋暨說明，再審原告自得提
            起本件再審聲請，合先敘明。
    （二）、按民事訴訟法第四百九十六條第一項第一款所謂適用法規顯有錯誤，應
            以確定判決違背法規或現有判例解釋者為限，最高法院五十七年度台再
　　　　　　字第一○九號判例參照，又消極的不適用法規，如顯然影響裁判者，依
　　　　　　司法院大法官會議釋字第一七七號解釋，自屬民事訴訟法第四百九十六
　　　　　　條第一項第一款適用法規顯有錯誤之範圍。此外，判決不適用法規或適
　　　　　　用不當、判決不備理由或理由矛盾者，其判決當然違背法令，同法第四
　　　　　　百六十八條、第四百六十九條第六款分別定有明文。又第二審法院對於
　　　　　　當事人在言詞辯論終結前提出之事實及聲明證據，足以影響判決基礎者
　　　　　　，應於判決理由項下，逐項論列，不得稍有疏略，否則，即有判決不備
　　　　　　理由之違法，此有最高法院七十九年三月六日第一次民事庭會議決議可
　　　　　　稽。另判決理由項下，應記載關於攻擊防禦方法之意見，同法第二百二
　　　　　　十六條第三項著有明文，故當事人提出之攻擊、防禦方法，是否有理，
　　　　　　是否可採，法院固得斟酌全部辯論意旨及調查證據之結果，依自由心證
　　　　　　，判斷事實真偽，但其心證所得之內容、理論與待證事實之關係如何，
　　　　　　取捨原因如何，均應詳細載明於判決，如未記載或記載有漏或不完備者
　　　　　　，即屬判決不備理由，其判決當然違背法令，參最高法院四十三年度台
　　　　　　上字第四十七號判例。又事實之認定與證據之取捨，因屬事實審法院之
　　　　　　職權，惟其判斷或取捨仍不得違背法令，此即法院依自由心證判斷事實
　　　　　　之真偽不得違背論理法則及經驗法則，否則即屬違法，最高法院二十一
　　　　　　年度上字第一四○六號、二十八年度上字第二八號判例及新修正民事訴
　　　　　　訟法第二百二十二條第二項規定足稽。經查原確定判決與鈞院再審判決
　　　　　　均具有首揭條文所定之違法情事，自應予以廢棄，重新再開審理程序，
　　　　　　以資糾正，爰將理由臚列如左：
            １、按原審及鈞院再審判決以：再審原告在系爭林地所砍毀之楠木、相
                思樹及雜林之數量，係依再審被告於審理中所提出之損害保安林木
                明細表、國有林產物價金查定書、損害林木位置圖及現場照片等件
                為證，並參酌證人即南投林管處竹山工作站田中分站負責人張民俊
                、南投林管處職員江嘉寶、社頭鄉泰安村村長趙登波及國立中興大
                學森林系副教授呂金誠分別於刑事案件偵審中之證詞，而認定再審
                原告確有未經主管機關之核准或同意，擅自砍毀系爭林地內之楠木
                六十五株（立木材積一．五二立方公尺）、相思樹六六株（立木材
　　　　　　　　積○．八八立方公尺）及雜木三百二十六株（立木材積二．一八立
　　　　　　　　方公尺）之事實，原判決之認定，並非無據云云；惟查再審被告所
　　　　　　　　提出之損害保安林木明細表，係其單方事後所制作，且其亦自承係
　　　　　　　　以「比照」毗鄰闊葉林地林相取樣標準地調查「推算」被害林木、
　　　　　　　　樹種、數量及材積，而認該地遭毀之楠木六十五株、相思樹六六株
　　　　　　　　及雜木三百二十六株，此純屬推測及擬制之詞。蓋所謂比照、推算
　　　　　　　　，僅適用於林相整齊一致之地域，亦即所取樣區域必須位於推算之
　　　　　　　　區域內，或與對照區域有相當高度之重疊，始能推算，系爭土地地
　　　　　　　　形成坡度狀，且樹木零散生長，即所對照之標的性質完全不同，何
　　　　　　　　以能推算出結果？足見其推論顯屬無據，再依南投林區管理處竹山
　　　　　　　　工作站田中分站負責人張民俊及南投林管處人員江嘉寶雖於偵訊及
　　　　　　　　刑事第一審時供稱：該處有很多林木、原種雜木、相思樹、楠木云
　　　　　　　　云，惟其所指究屬何處﹖並不明確，蓋張民俊嗣後於鈞院刑事庭八
　　　　　　　　十九年八月三十日調查時稱：「（偵訊時你說申請時你有到現場見
　　　　　　　　到很多樹木，有何意見？）我未到擋土牆上面看」。而鍾木生於鈞
　　　　　　　　院刑事庭九十年四月十八日調查待亦稱：「整地部分沒有樹木只有
　　　　　　　　雜草，只存北側坡面有楠木。」，可見張民俊及江嘉寶所陳之楠木
　　　　　　　　及相思樹係指北坡處之保安林處，而非再審原告（被告）所承租之
　　　　　　　　部分，因此渠二人之證詞，並不得採為再審原告不利之認定，事屬
　　　　　　　　當然之理。況若該處有很多林木、原種雜木、相思樹及楠木等情屬
　　　　　　　　實，而再審原告有挖除之行為時，何以再審原告施作擋土牆期間內
　　　　　　　　，南投林管處不立即派員制止或舉發？又系爭土地為登山熱門路線
　　　　　　　　，且機動車輛皆可到達，南投林區管理處並函文竹山工作站（八十
　　　　　　　　六年九月二十六日投治字第二九二七號函）指示該站：「施工期間
　　　　　　　　貴站請加強巡視，以防林政案件發生。」，可見施工期間巡視員巡
　　　　　　　　查情況當較平常為多，且林班巡視員專職林野巡視工作，所有林業
　　　　　　　　經營均需由巡視員按實查報，以憑擬定經營計劃，保安林地上僅為
　　　　　　　　散生灌木及芒草、茶樹等，已由南投林管處派遣負責現場管理之田
　　　　　　　　中分站實地查勘證實無誤，始核定同意施設，若其上果有諸多大型
　　　　　　　　林木，南投林管處何以核准？豈不自相矛盾？再者，依常理斷，苟
　　　　　　　　系爭保安林地上如有再審被告所述如此密度之保安林存在，則下邊
　　　　　　　　坡應不致於有崩坍，防風林傾倒枯萎之事，焉有准許再審原告施作
　　　　　　　　擋土牆必要之情事，甚者，依再審被告之刑事告訴狀所載，其發現
　　　　　　　　再審原告毀損之時間既為八十七年四月（未載明何日），惟令人不
　　　　　　　　解者，何以其迄提出告訴時距五月餘，期間未曾聞見對再審原告為
　　　　　　　　司法舉發或制止之行為，甚者，依刑事卷附八十七年四月三十日投
　　　　　　　　治字第○四九六三號函覆台灣彰化地方法院檢察署之函內，竟亦無
　　　　　　　　隻字片語載述再審原告有為任何毀損保安林之事，豈不怪哉﹖然鈞
　　　　　　　　院暨未就上開事證詳為調查，復未就再審原告上開各項攻擊防禦方
　　　　　　　　法之法律意見如何不採，理由何在，亦未詳為載明即遽為再審原告
　　　　　　　　不利之認定，顯見其判決應有不備理由及採證違背經驗法則與舉證
　　　　　　　　法則並違反前揭最高法院判例意旨等違法情事。甚者，按原告提出
　　　　　　　　之證據，法院雖認有相當之證明力對於被告所舉反證要不能恝置不
　　　　　　　　論，最高法院十九年度上字第三六三號判例意旨參照，茲再審原告
　　　　　　　　一再於原審及鈞院指明證人張民俊及江嘉寶所陳之楠木及相思樹係
　　　　　　　　指北坡處之保安林，而非系爭再審原告所承租之部分，奈原審及鈞
　　　　　　　　院竟未詳加審究，採信顯有嚴重瑕疵之人證，率而認定再審原告有
　　　　　　　　毀損保安林之情事，完全恝置上開有利於再審原告之證據不論，亦
　　　　　　　　未說明不採之理由，甚採與認定事實不符之證據，渠等判決自難謂
　　　　　　　　為允洽。
            ２、再者，再審判決前引社頭鄉泰安村村長趙登波之證詞為據，而為有
                利於再審被告之認定，惟於其後竟論述謂：「證人即泰安村村長趙
                登波所證述之部分，係五九九之九地號種植芒草之坡地，並非系爭
                之保安林地」云云，可見其援引之證據與理由相互矛盾，其判決自
                有可議。再就證人呂金誠教授於八十八年四月二十九日就附卷之二
                張航照圖所為之鑑定報告指稱：「上段右邊坡應係茶園，右側邊坡
                下方平坦處亦應係茶園再緊鄰為闊葉林」等語，嗣其於九十年五月
                十六日鈞院刑事庭調查時又稱：「依航照圖就植物的種類來判讀，
　　　　　　　　並無百分之百的正確，就我鑑定報告上所說茶園以及鳳梨是個人的
　　　　　　　　判斷，而闊葉樹林依航照圖上可以判讀出來，鑑定報告所載之茶園
　　　　　　　　可能是鳳梨之誤，而芒草地則無誤」等語，殆可與證人即林務局巡
　　　　　　　　山員羅獻達所證稱伊看到該處有鳳梨、茶葉等語，此有第一審八十
　　　　　　　　八年一月十九日訊問筆錄附卷可憑，嗣於八十九年八月三十日鈞院
　　　　　　　　刑事調查時，復證稱：「（社頭鄉○○○段保安林地假地號二及五
　　　　　　　　九九之九山坡地皆你行事否﹖）我負責其中之一（假地號二）八十
　　　　　　　　五年我調至台中。（被告在假地號二土地作擋土牆其上及上方本種
　　　　　　　　何植物？）印象中種荔枝、茶葉、鳳梨、一些小喬木。」等語完全
　　　　　　　　相符，甚與證人蕭朝宗、蕭魁、曹賜魚、陳沂漢、翁明智、游國相
　　　　　　　　、趙成木、楊智全等人所證述假地號二保安林地原無保安林，僅有
　　　　　　　　茶樹、鳳梨等作物相符，應堪採信，奈原確定判決及再審判決對上
　　　　　　　　開有利於再審原告之證據竟皆視若無睹，並刻意曲解證人呂金城對
　　　　　　　　航照圖所為鑑定報告之意見而認作再審原告不利之認定，渠等判決
　　　　　　　　，於法顯有未洽，均無續予維持之必要其明。
            ３、此外，原審判決引用社頭鄉泰安村村長趙登波證述：「五九九之九
                地號坡地整地時村民抗議，伊有去看，當時擋土牆已作好，擋土牆
                上面及坡地整地處無樹木，該處伊之前未上去．．．被告有將整地
                的土推入北面溪中，是否故意不知，土量多少不知」等語，後引用
                國立中興大學森林系副教授呂金誠證述：航照圖就植物的種類來判
                讀，並無百分之百的正確．．．樹種是荔枝或是闊葉林在航照圖上
                伊個人無法辨別，在航照圖上可以看出楠木樹種，但株數無法確定
                ，均無明確證據足以證明再審原告（被告）犯罪，然於判決書事實
                欄則記載假地號二保安林地內之樹木計約毀損楠木六五株、相思樹
　　　　　　　　六六株及雜木三二六株，容見其所載事實及理由已不相適合，與宣
　　　　　　　　示之主文亦有不符，原判決即屬理由矛盾之違背法令，至極灼然。
　　　　　　　　奈再審判決猶視之為無物，竟未對原判決加以廢棄糾正，其判決難
　　　　　　　　謂無誤。
            ４、此外，鈞院再審判決（九十一年再易字第二六號）復謂：「至再審
                原告固主張本院再審確定判決未就再審原告各項攻擊防禦方法之法
　　　　　　    律意見如何不採，理由何在，均未詳為載明即遽為再審原告不利之
                認定，顯見其判決應有不備理由及採證違背經驗法則與舉證法則並
                違反最高法院判例意旨等違法情事云云，然經本院依職權調閱本院
　　　　　　　　九十年度上易字第三○八號侵權行為損害賠償事件全卷、本院九十
　　　　　　　　一年度再易字第七號再審案卷對照以觀，足見各該事證，再審原告
　　　　　　　　於原確定判決程序並未有所主張，嗣雖以民事訴訟法第四百九十六
　　　　　　　　條第一項第十三款當事人發見未經斟酌之證物或得使用該證物者，
　　　　　　　　但以如經斟酌可受較有利益之裁判者為限據為再審理由之一」云云
　　　　　　　　，惟查再審原告所列舉援引之前開事證，並非全然於原確定判決程
　　　　　　　　序並未有所主張，鈞院竟猶以偏概全，且未就再審原告前於刑事或
　　　　　　　　民事程序中所提之各種攻擊防禦方法詳為審究，並論述法律意見如
　　　　　　　　何不採，理由何在？顯見其判決難謂無再審理由存在。
    （三）、再審原告係於九十一年六月三十日收受原確定判決，迄今尚未逾三十日
            之不變期間，為此依民事訴訟法第四百九十六條第一項第一款、第二款
            及第四百九十七條規定，聲請再審。
乙、再審被告方面：
　　本件未經言詞辯論，再審被告亦未提出書狀作何聲明或陳述。
丙、本院依職權調閱本院九十年度上易字第三○八號侵權行為損害賠償事件全卷、本
　　院九十一年度再易字第七號、第二六號再審案卷。
    　理　　　由
一、經查本件再審原告係於九十一年六月三十日收受本院九十一年度再易字第二六號
    民事判決，有本院調閱該案卷可稽，其於九十一年七月二十九日向本院提起本件
    再審之訴，未逾三十日之不變期間，自屬合法，先予敘明。
二、按有左列各款情形之一者，得以再審之訴對於確定終局判決聲明不服。但當事人
    已依上訴主張其事由或知其事由而不為主張者，不在此限：（一）適用法規顯有
　　錯誤者。（二）判決理由與主文顯有矛盾者，民事訴訟法四百九十六條第一項第
　　一款、第二款定有明文；次按依第四百六十六條不得上訴於第三審法院之事件，
　　除前條規定外，其經第二審確定之判決，如就足影響於判決之重要證物，漏未斟
　　酌者，亦得提起再審之訴，同法第四百九十七條亦規定甚明。又再審之訴顯無再
　　審理由者，得不經言詞辯論，以判決駁回之，同法第五百零二條第二項亦著有明
　　文。而上揭條文所指之「適用法規顯有錯誤者」，係指確定判決就事實法院所確
　　定之事實而為法律上判斷，有適用法規錯誤之情形而言。又所謂判決理由與主文
    顯有矛盾，係指判決理由與主文之內容適得其反而言。判決理由與事實之記載不
    甚適合或判決理由不備，均屬判決違背法令問題，並非理由與主文矛盾，自不得
    為再審之事由，最高法院六十年裁字第八十七號判例參照。再者，民事訴訟法第
　　四百九十六條第一項第一款所謂適用法規顯有錯誤者，不包括認定事實錯誤、取
　　捨證據失當、及判決不備理由之情形在內。又同條項第二款所謂判決理由與主文
　　顯有矛盾，係指判決理由與主文顯相抵觸而言，亦有最高法院七十一年台再字第
　　二○九號判決可資參照。
三、本件再審原告對於本院九十一年度再易字第七號、第二十六號確定判決及本院九
　　十年度上易字第三○八號確定判決，以上開事由提起本件再審之訴，然查：
    （一）、本院九十一年度再易字第七號、第二十六號確定判決，就再審原告所主
            張原確定判決係以推測之詞，推算系爭林地受害林木數量乙節，業於理
            由欄敘明：「．．．(一)再審原告以系爭保安林地所種植之楠木、及相思
            樹，無非係依再審被告以比照毗鄰闊葉林地林相取樣標準地調查推算出
            遭毀之數量，而認原判決所認定之系爭林木數量純屬推測之詞一節，惟
            按原審及本院確定判決就再審原告在系爭林地所砍毀之楠木、相思樹、
            及雜林之數量，係依再審被告於審理中所提出之損害保安林木明細表、
            國有林產物價金查定書、損害林木位置圖、及現場照片等件為証（見原
            審卷第三至九頁），並參酌證人即南投林管處竹山工作站田中分站負責
            人張民俊、南投林管處職員江嘉寶、社頭鄉泰安村村長趙登波、及國立
            中興大學森林系副教授呂金誠分別於刑事案件偵審中之證詞，而認定再
            審原告確有未經主管機關之核准或同意，擅自砍毀系爭林地內之楠木六
　　　　　　十五株（立木材積一．五二立方公尺）、相思樹六六株（立木材積○．
　　　　　　八八立方公尺）、及雜木三百二十六株（立木材積二．一八立方公尺）
　　　　　　之事實，原判決之認定，並非無據。又證人張民俊、江嘉寶為再審被告
　　　　　　負責林業之專門人員，已明確証述再審原告確有在擋土牆上面斜坡部分
　　　　　　之土地開挖過毀損保安林，其等已經由航照圖發現等情屬實，張民俊、
　　　　　　江嘉寶雖係再審被告僱傭人員，惟按証人為當事人之受僱人，法院亦僅
　　　　　　不得令其具結，至其證言之取捨與否，法院仍得衡情斟酌，法院採納其
　　　　　　證言，不得謂與採證法則違背（最高法院七十一年度台上字第二八二三
　　　　　　號判決參照），原判決已說明其等証言真實可信，何以不能採証。再証
　　　　　　人即泰安村村長趙登波所證述之部分，係五九九之九地號種植芒草之坡
　　　　　　地，並非系爭之保安林地；另証人國立中興大學森林系副教授呂金誠係
　　　　　　証述：其專精生態及航空測量，前者航照圖區○○段小徑右邊坡，應係
　　　　　　芒草地，上段右邊及下方平坦處應係茶園，右再緊鄰為闊葉林（應即保
　　　　　　安林地），小徑左側邊殆為闊葉林，坡度極陡（應即五九九之九地號北
　　　　　　側邊坡）；後者航照圖顯示，從旱田至上段部分已被剷平，左側發生嚴
　　　　　　重之沖刷溝，原闊葉林大部分因土石流失殆被毀；依前後兩期航照圖判
　　　　　　釋，該區域左側闊葉林受創嚴重；右側闊葉林亦小部分受創，草生地及
　　　　　　茶園則完全被毀。植物生長覆蓋係長期間，上開土地林木因自然因素受
　　　　　　創，幾乎微乎其微，不可能是自然造成，應屬人工干擾所造成等語、又
　　　　　　於本院刑事庭審理中證稱：航照圖就植物的種類來判讀，並無法百分百
　　　　　　的正確，．．．而闊葉樹林依航照圖是可以判讀出來等語甚詳，按証人
　　　　　　呂金城上開証詞，已証明系爭林地上之林木因自然因素受創之情形微乎
　　　　　　其微，應屬人工因素所造成等情，其証言已明確證明再審原告確有上開
　　　　　　砍毀系爭林木之行為，綜合上開情事，原判決認定再審原告確有上開擅
　　　　　　砍系爭林木侵權行為，自應負本件損害賠償責任，並無不合，再審原告
　　　　　　以原判決係以推測之詞，推算系爭林地受害林木數量云云，應無足取。
　　        況且，「適用法規顯有錯誤者」，係指確定判決就事實法院所確定之事
            實而為法律上判斷，有適用法規錯誤之情形而言。又所謂判決理由與主
            文顯有矛盾，係指判決理由與主文之內容適得其反而言。判決理由與事
            實之記載不甚適合或判決理由不備，均屬判決違背法令問題，並非理由
            與主文矛盾，自不得為再審之事由；再者，民事訴訟法第四百九十六條
　　　　　　第一項第一款所謂適用法規顯有錯誤者，不包括認定事實錯誤、取捨證
　　　　　　據失當、及判決不備理由之情形在內。原確定判決及原確定再審判決就
　　　　　　上開認定事實取捨證據所為之事實判斷，依據上開最高法院判例及判決
　　　　　　亦不可聲請再審。
            (二)再審原告又以證人蕭朝宗、羅獻達、蕭魁、曹賜魚、陳沂漢、翁明智
            、游國相、趙成木、及楊智全等人已於刑事庭審理中為上開之證述，而
            主張系爭保安林地上僅為散生灌木及芒草、茶樹等，並無林木云云，惟
            查：原確定判決就上開証人之上揭証詞，已審究其等証詞因與卷附再審
            原告施工前後之照片、及航照圖所示情況均不符，而認其等證詞不足為
            有利於再審原告之認定，再審原告再執此提起本件再審，亦無足採。」
            等語，此觀本院九十一年度再易字第七號民事判決即明，因此，本院右
            開再審確定判決已敘明其事實認定與證據取捨之標準，尚無違誤。至該
            判決理由載明：「再証人即泰安村村長趙登波所證述之部分，係五九九
            之九地號種植芒草之坡地，並非系爭之保安林地」乙節，經本院依職權
　　　　　　調閱本院九十年度上易字第三○八號侵權行為損害賠償事件參酌以觀，
　　　　　　此部分應係證人趙登波所證述：五九九之九地號坡地整地時村民抗議，
　　　　　　伊有去看，當時擋土牆已作好，擋土牆上面及坡地整地處無樹木，該處
　　　　　　伊之前未上去，遠看只見一片蒼翠．．．等情，顯然本院再審確定判決
　　　　　　理由記載證人趙登波所述係關於五九九之九地號之坡地而非系爭保安林
　　　　　　地乙節，應係敘明證人趙登波所述，乃關於其見聞五九九之九地號土地
　　　　　　之事實，尚無證據與理由矛盾之違法，自不待言。
　　（二）、至再審原告固主張本院再審確定判決未就再審原告各項攻擊防禦方法之
　　　　　　法律意見如何不採，理由何在，均未詳為載明即遽為再審原告不利之認
　　　　　　定，顯見其判決應有不備理由及採證違背經驗法則與舉證法則並違反最
　　　　　　高法院判例意旨等違法情事云云，然經本院依職權調閱本院九十年度上
　　　　　　易字第三○八號侵權行為損害賠償事件全卷、本院九十一年度再易字第
　　　　　　七號再審案卷對照以觀，足見各該事證，再審原告於原確定判決程序並
　　　　　　未有所主張，嗣雖於本院九十年再易字第七號聲請再審事件中，以民事
　　　　　　訴訟法第四百九十六條第一項第十三款當事人發見未經斟酌之證物或得
　　　　　　使用該證物者，但以如經斟酌可受較有利益之裁判者為限據為再審理由
　　　　　　之一，惟經本院九十一年度再易字第二十六號再審事件中認定：「按發
　　　　　　見未經斟酌之證物，係指前訴訟程序事實審言詞辯論終結前已存在之證
　　　　　　物，因當事人不知有此致未斟酌現始知之者，若在前訴訟程序知有該證
　　　　　　物並能使用，而未曾提出主張或雖曾提出主張經已捨棄不採者，自不許
　　　　　　復本此為再審理由，而未經斟酌之證物，縱經斟酌，亦不足動搖原確定
　　　　　　判決之基礎者，即不能受較有利益之裁判，亦非有再審理由，而再審原
　　　　　　告所主張之前開各項攻擊防禦方法，均係前訴訟程序事實審言詞辯論終
　　　　　　結前已存在之證物，復非再審原告因不知有此致未斟酌現始知之者，揆
　　　　　　諸首開說明，自與民事訴訟法第四百九十六條第一項第十三款之規定不
　　　　　　符，則本院九十一年度再易字第七號再審確定判決，雖於理由欄未詳加
　　　　　　記載，亦不足以動搖原確定判決之基礎，即再審原告尚不能受較有利益
　　　　　　之裁判，亦非有再審理由」亦無違誤。
    （三）、綜上所述，本件再審原告主張依民事訴訟法第四百九十六條第一項第一
            款、第二款及第四百九十七條之規定，對於本院九十一年度再易字第七
            號、第二六號及本院九十年上易字第三○八號之確定判決提起再審之訴
            ，為顯無理由，爰不經言詞辯論逕以判決駁回之。
四、據上論結，本件再審之訴為顯無理由，爰依民事訴訟法第五百零五條、第五百零
　　二條第二項、第七十八條，判決如主文。
中　　　華　　　民　　　國　　九十一　　年　　　八　　　月　　二十七　　日
~B1民事第三庭審判長法　官　曾謀貴
~B2　　　　　　　　法　官　蔡王金全
~B3　　　　　　　　法　官　陳成泉
右為正本係照原本作成。
不得上訴。
~B 　 　　　　　　書記官　林振甫
中　　　華　　　民　　　國　　九十一　　年　　　八　　　月　　二十七　　日
                                                                        Ｂ
